臺灣板橋地方法院民事裁定　　　　　　　　　　　　九十三年度聲字第二二三九號
　　聲　請　人　呂和即祭祀公業呂立芝管理人
右聲請人因與呂鎔任等間確認派下權存在事件，聲請法官迴避，本院裁定如左：
    主      文
聲請駁回。
聲請費用由聲請人負擔。
    理      由
一、本件聲請意旨略以：鈞院九十三年度重訴字第五六三號確認派下權存在事件之主
    要爭點在於原告呂鎔任等二人之被繼承人呂茂林有無合法之派下權存在，倘呂茂
    林有派下權，原告才有繼承派下權之餘地，否則原告之訴即失所附麗。而呂茂林
    之派下權是否存在，業經被告即聲請人依法向台灣台北地方法院提起民事訴訟，
    並經該院以九十三年度訴字第三五○四號案件審理中。由於本件訴訟之裁判以呂
    茂林派下權是否存在為斷，而呂茂林是否有派下權現由台北地方法院審理中，為
    免判決矛盾，故有於呂茂林派下權是否存在乙案終結前，中止（按應為停止）本
    件訴訟程序之必要。聲請人已先後於九十三年四月二十二日及同年九月十七日向
    鈞院為中止訴訟之聲請，卻未見准駁之裁定，而法官依法執行職務，對當事人之
    聲請有為准駁裁定之責任，本件審理法官於受聲請後，置之不理，使聲請中止訴
    訟之結果未定，當事人無所適從，所進行之訴訟程序即有瑕疵，因認法官執行職
    務顯有偏頗之虞，爰依聲請法官迴避云云。
二、按民事訴訟法第三十三條第一項第二款所謂：「法官有前條所定以外之情形，足
    認其執行職務有偏頗之虞」，係指法官對於訴訟標的有特別利害關係，或與當事
    人一造有密切之交誼或嫌怨或有其他情形，客觀上足使人疑其為不公平之審判者
    而言（最高法院二十九年台抗字第五六號判例可資參照）。若法官僅於訴訟程序
    之指揮或容納當事人調查證據之聲請或其他類此情形，則不能認為其有聲請迴避
    之原因。且此種迴避原因，依同法第三十四條第二項、第二百八十四條之規定，
    應提出能即時調查之證據以釋明之。
三、查本件聲請人雖以其已就呂茂林之派下權是否存在另行向台灣台北地方法院起訴
    請求確認，且本院九十二年度重訴字第五六三號確認派下權事件之裁判乃係以該
    案之認定為斷，因而先後於九十三年四月二十二日及同年九月十七日聲請停止訴
    訟卻未見准駁之裁定為由，據以認定承審法官執行職務有偏頗之虞。惟查，訴訟
    全部或一部之裁判以他訴訟之法律關係是否成立為據者，法院得在他訴訟終結前
    以裁定停止訴訟程序，固為民事訴訟第一百八十二條第一項所明定，然而法律既
    規定為「得」停止，故此時本訴訟法院是否以裁定停止訴訟程序，仍得斟酌情形
    依其自由意見決定之，非不得自為關於本案之裁判。此外，民事訴訟法第一百八
    十一條至第一百八十五條乃係就法院得裁定停止訴訟程序所為之規定，觀諸該等
    條文均未設有法院得依聲請以裁定停止訴訟之規定，可見當事人應無此項聲請權
    ，法院對當事人此項聲請即不負有裁判之義務（最高法院二十九年台抗字第一九
    五號判例意旨參看）。從而，本件承審法官就是否有裁定停止訴訟程序之必要既
    有自由斟酌之權，則其於收受聲請人停止訴訟聲請狀後仍指定期日進行本案訴訟
    之審理，顯已明白揭示無裁定停止訴訟程序必要之意旨，並無聲請人所指「使聲
    請中止訴訟之結果未定，當事人無所適從」之情事，且法官依法行使其職權亦非
    聲請迴避之原因，本件聲請人所舉聲請迴避之原因既與民事訴訟法第三十三條第
    一項第二款所定情形不合，是本件聲請難認有理，不予准許。
三、依民事訴訟法第九十五條、第七十八條，裁定如主文。
中　　　華　　　民　　　國　　九十三　　年　　 十一 　　月　　二十三　　日
                                  臺灣板橋地方法院民事第二庭
                                      審判長法  官  林玫君
                                            法  官  鍾啟煌
                                            法  官  程怡怡
右為正本係照原本作成
如對本裁定抗告須於裁定送達後五日內向本院提出抗告狀，並應繳納抗告費新台幣一
千元。
中　　　華　　　民　　　國　　九十三　　年　　 十一 　　月　　二十三　　日
                                            書記官  楊舒惟
